【裁判字號】    89,婚,453
【裁判日期】    890628
【裁判案由】    離婚
【裁判全文】
臺灣板橋地方法院民事判決  八十九年度婚字第四五三號
    原      告  乙○○
    被      告  甲○○
                        （另案在台灣台南監獄執行中）
右當事人間請求離婚事件，本院判決如左：
    主    文
准原告與被告離婚。
訴訟費用由被告負擔。
    事    實
甲、原告方面：
  一、聲明：求為判決如主文所示。
  二、陳述：兩造於民國（下同）七十七年七月十九日結婚，惟兩造結婚僅一個月又
            三天，被告即因案送監執行，迄今原告未曾見過被告。八十二年間，原
            告知悉被告以服刑期滿，但不知被告身在何方，因而起訴請求履行同居
            義務，訴訟中被告委任其母為代理人，表明願結納原告，同意原告將戶
            籍遷入，原告因而當庭撤回起訴。然事後原告之母反悔，堅拒原告返回
            家門。原告自七十七年九月間起迄今未曾見過被告一面，不知被告身在
            何處，且被告無正當理由，將原告拒於家門之外，爰依民法第一千零五
            十二條第二項之規定，請求如訴之聲明。
  三、證據：提出戶籍謄本。並請求傳訊證人潘韻如。
乙、被告方面：
  一、聲明：駁回原告之訴。
  二、陳述：同意與被告離婚。被告於結婚後一個月即因案入獄，八十年間出獄，八
            十四年間又入獄至今。目前因殺人未遂案件在台灣台南監獄執行中，刑
            期至一○一年四月。
    理    由
一、按有民法第一千零五十二條第一項以外之重大事由，難以維持婚姻者，夫妻無過
    失之一方得請求離婚，民法第一千零五十二條第二項定有明文；又按婚姻乃一男
    一女之兩性結合，以組織家庭，共同生活為目的，故有足以破壞共同生活或難以
    維持共同生活之情事發生，允宜許其離婚以消滅婚姻關係。七十四年六月三日修
    正公布之民法親屬編，就裁判離婚之原因，為應實際需要，參考各國立法例，增
    設民法第一千零五十二條第二項，明定有同條第一項以外重大事由，難以維持婚
    姻者，亦得請求離婚。是對於家庭生活之美滿幸福，有妨礙之情形，即得認其與
    此之所謂難以維持婚姻之重大事由相當。
二、兩造間有婚姻關係現仍存續中，據原告提出戶籍謄本配偶欄記載可證。原告主張
    兩造結婚後，被告即因案入獄，其後即未曾謀面，分居迄今逾十年之事實，業經
    證人潘韻如到場證述屬實，復為被告所不爭執，自堪信為真實。
三、婚姻係以夫妻之共同生活為目的，互相協力保持其共同生活之圓滿及幸福，若此
    基礎不復存在，致夫妻無法共同生活，無復合之可能，即應認有難以維持婚姻之
    重大事由存在。本件兩造結婚後僅一月即未曾共同生活，其後均未曾謀面，分居
    迄今已逾十年，夫妻間情感基礎實已不復存在，被告現又因案在監執行，刑期期
    滿日為一○一年四月十二日，有台灣台南監獄八十九年五月十八日南監順總字第
    三二三五號函在卷足參，被告顯仍長期無法履行夫妻共同生活之義務，無法再共
    同維持家庭之幸福、美滿，且本件原告起訴請求判決離婚，被告亦同意與原告離
    婚，可知兩造間之夫妻情感亦無回復之可能，則揆諸前揭民法第一千零五十二條
    第二項之規範意旨，應認兩造間已有難以維持婚姻之重大事由存在。從而，原告
    依該條項規定請求與被告離婚，洵屬有據，應予准許。
四、據上論斷，原告之訴為有理由，依民事訴訟法第七十八條判決如主文。
中      華      民      國    八十九    年      六      月    二十八    日
                                    台灣板橋地方法院家事法庭
~B法      官  白光華
右為正本係照原本作成。
如對本判決上訴，須於判決送達後廿日內向本院提出上訴狀。
中      華      民      國    八十九    年      六      月    二十八    日
~B法院書記官  李錦輝


司法院資訊處製作；財團法人民間司法改革基金會備份。
